臺灣桃園地方法院小額民事判決
111年度壢小字第594號
原      告  張渟    
被      告  范姜金春
上列當事人間請求損害賠償(交通)事件，本院於民國111年6月30
日言詞辯論終結，判決如下：
    主    文
一、被告應給付原告新臺幣肆仟零玖拾柒元，及自民國一百一十
    一年五月三十一日起至清償日止，按週年利率百分之五計算
    之利息。
二、原告其餘之訴駁回。
三、訴訟費用新臺幣壹仟元，其中新臺幣參佰肆拾壹元由被告負
    擔，餘由原告負擔。
四、本判決原告勝訴部分得假執行。
五、原告其餘假執行之聲請駁回。　　
    理 由 要 領
一、本件依民事訴訟法第436條之18第1項規定，除下列理由要領
    外，僅記載主文，其餘省略。
二、原告主張：被告於民國111年1月26日7時53分許，騎乘訴外
    人范姜銘所有之車牌號碼000-000號普通重型機車（下稱肇
    事機車）沿桃園市平鎮區金陵路二段往中壢方向行駛，原告
    則騎乘車牌號碼000-000號普通重型機車（下稱系爭機車）
    行駛於被告右後方。嗣兩造行駛至金陵路二段451號前（下
    稱肇事路段），肇事機車未使用右轉方向燈即突然變換車道
    ，致原告煞車不及而與肇事機車發生碰撞(下稱本件事故)，
    致原告受有右手、兩膝及兩小腿擦挫傷等傷害（下稱系爭傷
    害）。原告因本件事故支出醫療費用新臺幣(下同)740元、
    系爭機車修理費4,850元，並受有精神上損害6,410元，共計
    12,000元。爰依民法侵權行為之法律關係，提起本件訴訟等
    語。並聲明：(一)被告應給付原告12,000元，及自111年3月
    25日起至清償日止，按年利率百分之5計算之利息；(二)願
    供擔保，請准宣告假執行。
三、被告則以：被告確實有過失，但原告當時車速很快，依車禍
    目擊者表示，原告車速約為每小時70、80公里，顯有超速之
    情，且肇事機車係遭系爭機車撞擊，故原告就本件事故與有
    過失。被告亦因本件事故而支出肇事機車修理費2,950元（
    已自訴外人范姜銘處受讓肇事機車之損害賠償請求權），就
    修理費2,950元部分對原告所請求之費用主張抵銷。並聲明
    ：原告之訴駁回。
四、是依上揭規定，以下僅就(一)原告就本件事故是否與有過失
    ？(二)原告得請求賠償之金額若干？(三)被告得主張抵銷之
    數額若干？記載理由要領如下：
(一)原告就本件事故是否與有過失？
  1.按損害之發生或擴大，被害人與有過失者，法院得減輕賠償
    金額，或免除之，民法第217條第1項定有明文。且此項規定
    之目的，在謀求加害人與被害人間之公平，故在裁判上法院
    得以職權減輕或免除之（最高法院85年台上字第1756號判例
    意旨可資參照）。次按機車行車速度，依速限標誌或標線之
    規定，無速限標誌或標線者，應依下列規定：一、行車時速
    不得超過五十公里，亦為道路交通安全規則第93條第1項第1
    款本文所明定。
　2.經查，被告於警詢中自陳：本件事故發生前，伊騎乘肇事機
    車沿金陵路二段之一般車道往中壢方向行駛，嗣因其後方有
    車輛，其遂靠右避讓，隨即遭系爭機車碰撞等語（見本院卷
    第26頁）；原告則於警詢中自陳：本件事故發生前伊騎乘系
    爭機車以時速50、60公里之速度，沿金陵路二段之機車優先
    道往中壢方向行駛，嗣被告突然變換車道，伊雖立即煞車，
    但仍撞上肇事機車等語（見本院卷第27頁)。復參道路交通
    事故調查報告表㈠(見本院卷第24頁)，可知肇事路段之速限
    為每小時50公里，而原告卻以超過50公里之速度行駛於肇事
    路段，可見原告於事故時係超速行駛，而依當時客觀情形，
    原告並無不能注意之情事，卻疏未注意遵守速限行駛，其駕
    車行為顯有過失，且依一般通常經驗，超速行駛本會造成駕
    駛人對於突發狀況不及採取安全措施，堪認原告過失行為與
    本件事故具相當因果關係，而構成與有過失。本院審酌上開
    事證及事故之情狀，認為被告未使用方向燈而貿然變換車道
    ，及原告超速行駛致不及閃避，均為此次事故發生之原因，
    各應負擔50％之責任。
(二)原告得請求賠償之金額若干？
　1.醫療費用740元部分：
　　按不法侵害他人之身體或健康者，對於被害人因此喪失或減
    少勞動能力，或增加生活上之需要時，應負損害賠償責任，
    民法第193條第1項定有明文。原告主張其因系爭傷害支出醫
    療費用740元，並提出承安醫院門診繳費收據為證（見本院
    卷第11至12頁），依上開規定，原告此部分請求，應屬有據
    。
　2.系爭機車修理費4,850元部分：
　　(1)按不法毀損他人之物者，被害人得請求賠償其物因毀損
       所減少之價額，民法第196條定有明文。依前揭規定請求
       賠償物被毀損所減少之價額，得以修復費用為估定之標
       準，但以必要者為限，而修理材料以新品換舊品，應予
       折舊（最高法院77年度第9次民事庭會議決議參照）。　
　　(2)經查，系爭機車之修理費用共計4,850元，業據原告提出
       鑫隆機車行估價單及收據為證（見本院卷第13頁），前
       揭估價單雖未分列零件、工資費用，惟依通常估價行情
       ，估定價額應包含零件及工資費用，且原告已證明系爭
       機車係與被告碰撞而受有損害，本院審酌系爭機車受損
       部位及修復項目，依民事訴訟法第222條第2項規定核定
       系爭機車修復之工資與零件比例應為1：1，即零件、工
       資費用各為2,425元，又零件部分，原告既係以新零件替
       代舊零件，自應就零件費用計算並扣除折舊，始屬公平
       ；依行政院所頒固定資產耐用年數表及固定資產折舊率
       之規定，系爭機車之耐用年數為3年，依定率遞減法每年
       折舊1000分之536，另依營利事業所得稅查核準則第95條
       第6項規定「固定資產提列折舊採用平均法、定率遞減法
       或年數合計法者，以一年為計算單位；其使用期間未折
       舊折舊滿一年者，按實際使用之月數相當於全年之比例
       計算之；不滿一月者，以月計。」，其最後一年之折舊
       額，加歷年折舊累計額，其總和不得超過該資產成本原
       額之十分之九。
　　(3)又系爭機車之出廠日為103年4月（見本院卷第37頁），
       迄本件事故發生時點111年1月26日，已使用逾3年，則零
       件扣除折舊後之修復費用估定為243元（計算式：2,425×
       0.1＝243元，元以下四捨五入），加計工資2,425元，是
       系爭機車之修理必要費用應為2,668元。從而，原告得向
       被告請求系爭機車毀損之損害金額應為2,668元，逾此範
       圍之請求，則屬無據。　 　
　4.慰撫金6,410元部分：
　　按不法侵害他人之身體、健康、名譽、自由、信用、隱私、
    貞操，或不法侵害其他人格法益而情節重大者，被害人雖非
    財產上之損害，亦得請求賠償相當之金額。經查，原告因本
    件事故受有系爭傷害，已如前述，衡情其身體及精神應受有
    相當之痛苦，其請求被告賠償非財產上之損害，應屬有據；
    本院審酌原告傷勢之程度、被告之加害程度以及兩造之年齡
    、社會地位、資力（屬於個人隱私資料，僅予參酌，爰不予
    揭露）等一切情狀，認為原告請求6,410元之精神慰撫金，
    尚屬適當，應予准許。
　5.是以，前開原告得請求之費用合計為9,818元（計算式：740
    ＋2,668＋6,410＝9,818元），復依兩造肇事責任比例計算，原
    告得請求被告給付之費用應為4,909元（計算式：9,818元×0
    .5＝4,909元）。
(三)被告得主張抵銷之數額若干？　　
　1.按二人互負債務，而其給付種類相同，並均屆清償期者，各
    得以其債務，與他方之債務，互為抵銷。民法第334條第1項
    本文定有明文。
　2.經查，原告既對本件事故與有過失，其對肇事機車之損害亦
    構成侵權行為責任，而應負擔損害賠償責任，故被告以肇事
    機車之維修費用主張抵銷，自屬有據；又肇事機車之維修費
    用共計2,950元（未分列零件、工資費用），有千輪車業行
    發票在卷可證（見本院卷第50頁）。本院審酌肇事機車受損
    部位及修復項目，依民事訴訟法第222條第2項規定核定肇事
    機車修復之工資與零件比例應為1：1，即零件、工資費用各
    為1,475元，又零件部分，原告既係以新零件替代舊零件，
    自應就零件費用計算並扣除折舊，始屬公平。次查，肇事機
    車出廠日為100年5月（見本院卷第36頁），迄本件事故發生
    時即111年1月26日，已使用逾3年，則零件1,475元扣除折舊
    後之修復費用估定為148元（計算式：1,475×0.1＝148元，元
    以下四捨五入），加計工資1,475元，復以原告之肇事責任
    比例計算，被告得主張抵銷之維修費用應為812元【計算式
    ：（148＋1,475）×0.5＝812元，元以下四捨五入】。
  3.從而，原告得請求被告給付之金額，於扣除抵銷後應為4,09
    7元（計算式：4,909－812＝4,097元）。
五、按遲延之債務，以支付金錢為標的者，債權人得請求依法定
    利率計算之遲延利息。給付無確定期限者，債務人於債權人
    得請求時，經其催告而未為給付，自受催告時起，負遲延責
    任。其經債權人起訴而送達訴狀，或依督促程序送達支付命
    令，或為其他相類之行為者，與催告有同一之效力。應付利
    息之債務，其利率未經約定，亦無法律可據者，週年利率為
    百分之5，民法第233條第1項、第229條第2項及第203條分別
    定有明文。本件原告請求被告給付之損害賠償，係以支付金
    錢為標的，且無確定期限及約定利率，故原告僅得請求被告
    給付自起訴狀繕本送達翌日即111年5月31日(見本院卷第43
    頁)起至清償日止，按週年利率百分之5計算之利息，至原告
    請求111年3月25日至111年5月31日期間之利息，則屬無據，
    應予駁回。
六、綜上所述，原告依侵權行為之法律關係，請求如主文第1巷
    所示，為有理由，應予准許；逾此部分之請求則屬無據，應
    予駁回。　　　
中　　華　　民　　國　　111 　年　　7 　　月　　14　　日
                  中壢簡易庭      法  官  張博鈞
以上為正本係照原本作成。
如不服本判決，應於送達後20日內，向本院提出上訴狀並表明上
訴理由，如於本判決宣示後送達前提起上訴者，應於判決送達後
20日內補提上訴理由書（須附繕本）。
如委任律師提起上訴者，應一併繳納上訴審裁判費。
中　　華　　民　　國　　111 　年　　7 　　月　　14　　日
                                  書記官  張季容
附錄：
一、民事訴訟法第436條之24第2項：
    對於小額程序之第一審裁判上訴或抗告，非以其違背法令為
    理由，不得為之。
二、民事訴訟法第436條之25：
    上訴狀內應記載上訴理由，表明下列各款事項：
    （一）原判決所違背之法令及其具體內容。
    （二）依訴訟資料可認為原判決有違背法令之具體事實。
三、民事訴訟法第471 條第1 項：（依同法第436 條之32第2 項
    規定於小額事件之上訴程式準用之）上訴狀內未表明上訴理
    由者，上訴人應於提起上訴後20日內，提出理由書於原第二
    審法院；未提出者，毌庸命其補正，由原第二審法院以裁定
    駁回之。